臺灣彰化地方法院刑事附帶民事判決
110年度附民字第160號
原      告  楊昭代


訴訟代理人  楊吳鵬
被      告  李婕渝（原名：李宣瑩）  

上列被告因違反洗錢防制法等案件（本院110年度金訴字第41號
），經原告提起附帶民事訴訟請求損害賠償事件，本院於民國11
1年4月6日言詞辯論終結，判決如下：    
    主  文
一、被告應給付原告新臺幣拾伍萬元，及自民國一百一十年七月
    二十九日起至清償日止，按週年利率百分之五計算之利息。
二、本判決第一項得假執行；但被告如以新臺幣拾伍萬元預供擔
    保後，得免為假執行。
三、原告其餘之訴及假執行之聲請均駁回。　　
    事實及理由
一、原告楊昭代起訴主張略以：
  ㈠被告李婕渝因需錢孔急，於民國109年9月底，在社群網站臉
    書（Facebook）經不詳他人介紹，和訴外人游嘉慧聯絡。被
    告基於幫助詐欺、洗錢之不確定故意，於109年10月5日，依
    照臉書不詳他人或游嘉慧指示，辦理如下事項：1.於109年1
    0月5日14時20分至30分許，至國泰世華商業銀行（下稱國泰
    世華銀行）彰美分行（址設彰化縣○○市○○路000號），臨櫃
    將其國泰世華銀行000-000000000000號帳戶（下稱甲帳戶）
    ，重新辦理網路銀行功能、新增正祥信長有限公司（下稱正
    祥公司）之國泰世華銀行000-000000000000號帳戶為約定轉
    入帳戶（下稱乙帳戶），並利用同銀行所屬之自動櫃員機，
    變更聯絡電話為訴外人游嘉慧指定之行動電話號碼，以利認
    證；2.於109年10月5日17時許，利用其前於106年1月31日註
    冊申設之00000.com交易網平台會員帳號（109年10月當時由
    正祥公司管理經營在臺方面業務），亦綁定甲帳戶，於彰化
    縣伸港鄉某統一便利商店和訴外人游嘉慧相約見面，拍攝其
    身分證正反面併同手寫聲明「00000.com是第三方支付，本
    人申請，不會借他人使用，所有交易本人完成」及簽名之字
    條並上傳之，配合核實認證。
  ㈡被告按指示辦理完畢後，隨即將其甲帳戶之存摺、提款卡、
    網路銀行密碼函交給訴外人游嘉慧，訴外人游嘉慧再將之轉
    交給不詳之人。
  ㈢嗣該等不詳之人取得被告之甲帳戶網路銀行、00000.com交易
    網平台會員帳號之使用權限，即意圖為自己不法所有，基於
    詐欺取財之犯意聯絡，於109年10月7日13時20分許，致電原
    告，佯為原告之外甥女「楊芮綺」，誆稱做生意缺錢週轉云
    云，原告因而陷於錯誤，信以為真，於109年10月7日14時8
    分許，至第一銀行基隆分行（址設基隆市○○區○○路000號）
    ，自其第一銀行帳戶，臨櫃匯款新臺幣（下同）15萬元至甲
    帳戶。匯入資金旋遭旋遭不詳之人，以網路銀行轉帳功能，
    轉匯至乙帳戶，用以支付代購支付寶之儲值點數，而不知去
    向。被告事後則取得5千元，作為對價。
  ㈣原告因此受有財產損失15萬元，另因被告之行為，造成原告
    精神受害及訴訟處理等費用支出2萬元。爰依侵權行為之法
    律關係，請求被告負損害賠償責任等語。並聲明：
　　1.被告應給付原告17萬元，及自起訴狀繕本送達翌日起至清
      償日止，按週年利率5%計算之利息。
　　2.願供擔保請准宣告假執行。　　　
　　3.訴訟費用由被告負擔。　
二、被告李婕渝答辯略以：被告是遭人設計利用之受害者，被告
    交付帳戶予友人保管，卻在不知情的情況下遭該名友人設計
    致招訟累，被告並無參與犯罪集團之犯罪故意與聯絡，亦未
    有協助詐欺集團將帳戶內之金錢轉出之犯罪行為。另依原告
    提出之匯款單據，受騙匯付之金額僅有15萬元，即便原告主
    張屬實，充其量亦僅受有相同金額之財產損害，原告主張被
    告應額外賠償2萬元，缺乏法律依據，未見舉證以實其說等
    語。並聲明：原告之訴駁回；訴訟費用由原告負擔；如受不
    利判決，願供擔保請准宣告免為假執行。　　
三、本院判斷理由：　　
  ㈠按附帶民事訴訟之判決，應以刑事訴訟判決所認定之事實為
    據，刑事訴訟法第500條前段定有明文。經查，原告起訴主
    張㈠㈡㈢所示之事實，業經本院以110年度金訴字第41號、110
    年度金訴字第56號刑事判決（合併審理）認定屬實，並判處
    被告罪刑在案，此有該刑事判決書可憑，依照前揭規定，原
    告主張上述遭被告幫助詐欺之事實，應堪認定。
  ㈡按民法第184條第1項規定：「因故意或過失，不法侵害他人
    之權利者，負損害賠償責任。故意以背於善良風俗之方法，
    加損害於他人者亦同」；同法第185條第1項前段、第2項規
    定：「數人共同不法侵害他人之權利者，連帶負損害賠償責
    任」、「造意人及幫助人，視為共同行為人」。所謂善良風
    俗，是指一般道德觀念而言，而出於幫助詐欺之不確定故意
    ，提供金融帳戶給他人使用，使他人得隱身幕後，持以作為
    人頭帳戶，騙取被害者之財物，屬於故意以背於善良風俗之
    方法加損害於他人，應無疑義。被告提供甲帳戶，幫助他人
    詐欺，致原告陷於錯誤，匯付15萬元，有如前述，可謂受有
    同額財產上之損害，被告雖為幫助人，仍視為共同侵權行為
    人，則原告依侵權行為之法律關係，請求被告負損害賠償責
    任，自屬有據，逾此部分之請求，尚乏所據，為無理由。
  ㈢按不法侵害他人之身體、健康、名譽、自由、信用、隱私、
    貞操，或不法侵害其他人格法益而情節重大者，被害人雖非
    財產上之損害，亦得請求賠償相當之金額，民法第195條第1
    項前段定有明文。因此，得請求非財產上之損害賠償者，以
    法條列舉之身體、健康、名譽、自由、信用、隱私、貞操，
    或不法侵害其他人格法益而情節重大者為限，如為財產上之
    損害，即使損失重大致被害人有感情上之痛楚，亦不得依前
    揭規定請求精神上慰撫金。本件原告雖主張：因被告幫助詐
    欺行為，精神上承受相當痛苦，故請求被告給付精神賠償2
    萬元等語。然被告之幫助詐欺行為，僅侵害原告之財產利益
    ，並非人格法益，故縱使原告因此煩憂苦惱，亦不生賠償非
    財產上損害之問題。因此，原告請求被告給付精神賠償，於
    法無據，不應准許。
  ㈣按給付有確定期限者，債務人自期限屆滿時起，負遲延責任
    。給付無確定期限者，債務人於債權人得請求給付時，經其
    催告而未為給付，自受催告時起，負遲延責任。其經債權人
    起訴而送達訴狀，或依督促程序送達支付命令，或為其他相
    類之行為者，與催告有同一之效力。民法第229條第1項、第
    2項定有明文。又遲延之債務，以支付金錢為標的者，債權
    人得請求依法定利率計算之遲延利息。但約定利息較高者，
    仍從其約定利率。應付利息之債務，其利率未經約定，亦無
    法律可據者，週年利率為5%。民法第233條第1項、第203條
    定有明文。原告對被告請求之損害賠償債權，核屬無確定期
    限之給付，經原告提起民事訴訟，起訴狀繕本已於110年7月
    28日送達被告，有送達證書在卷可憑（附民字卷第11頁），
    而被告迄未給付，自應負遲延責任。因此，原告請求被告自
    起訴狀繕本送達翌日（即110年7月29日）起至清償日止，按
    週年利率5%計算之法定遲延利息，即屬有據。
  ㈤綜上所述，原告依侵權行為之法律關係，請求被告給付15萬
    元，及自110年7月29日起至清償日止，按週年利率5%計算之
    利息，為有理由，應予准許。其餘部分為無理由，應予駁回
    。
四、按所命給付之金額未逾50萬元之判決，依刑事訴訟法第491
    條第10款準用民事訴訟法第389條第1項第5款規定，法院應
    依職權宣告假執行。原告雖陳明願供擔保請准宣告假執行，
    然本判決命被告給付之金額既未逾50萬元，依照前揭規定，
    應依職權宣告假執行。另依同法第392條第2項規定，依被告
    聲請，酌定相當擔保金額宣告被告得預供擔保而免為假執行
    。至於原告敗訴部分，假執行之聲請失所依憑，應予駁回。
五、民事訴訟法關於訴訟費用之規定，未在刑事訴訟法第491條
    準用之列，而且原告提起刑事附帶民事訴訟請求損害賠償，
    依法本無須繳納裁判費用，故毋庸諭知訴訟費用之負擔。
六、據上論結，本件原告之訴為一部有理由，一部無理由，依刑
    事訴訟法第502條、第491條第10款，民事訴訟法第389條第1
    項第5款、第392條第2項，判決如主文。　
中　　華　　民　　國　　111 　年　　5 　　月　　4 　　日
                刑事第二庭  審判長法官  葉明松
                            法      官  陳怡潔
                            法      官  王祥豪
以上正本證明與原本無異。
如不服本件判決，應自收受送達之日起20日內，表明上訴理由，
向本院提起上訴狀(須附繕本)。
中　　華　　民　　國　　111 　年　　5 　　月　　4 　　日
                            書  記  官  吳芳儀